臺灣高雄地方法院民事判決
111年度雄簡字第1452號
原      告  林和靜  

被      告  詹慧珍  

            王叡隆  
            陳怡禎  

            陳富美  

上列當事人間請求損害賠償事件，本院於民國111年8月24日言詞
辯論終結，判決如下：
    主      文
原告之訴駁回。
訴訟費用由原告負擔。
    事實及理由
一、原告主張：兩造均為天際大樓之住戶，於民國110年11月6日
    區分所有權人會議中選任訴外人周崇賢（即被告詹慧珍之夫
    ）為管委會新任主委，經原告發現周崇賢，於選舉當日未設
    籍天際大樓更未居住此處，未合於天際大樓住戶公約第8條
    擔任管委會委員之要件，原告在天際住戶群組中多次表明此
    事，均未得合理回應。嗣於111年4月12日，原告於天際住戶
    群組中提供建議雖不被其他住戶認同，但原告仍力排眾議請
    求被告詹慧珍就周崇賢資格不符一事為說明，然被告詹慧珍
    不願意承認錯誤，竟囂張對原告表示，要告你還有機會你等
    著吧等語，且於同日下午6時38分，原告因此遭被告王叡隆
    強制退出天際住戶群組，剝奪原告於該群組中表達意見的機
    會，侵害原告表意自由權。旋即被告陳怡禎在該群組中留言
    ：「拜託！不要再他進群組了」 、「他已經二進二退了，
    又不是在迎媽祖，千萬不要三進呀」等語，句句語帶諷刺、
    譏笑原告，以此侵害原告之人格權及名譽權。又被告陳富美
    更直言：「這個小叮噹的是哪一戶這麼惹人討厭真的很好奇
    到底長怎樣啊電梯坐上遇到她也才認得要把這位小叮噹貼上
    標籤」等語，於文字中顯露對原告輕視不屑之意，更意圖將
    原告標籤為全民公敵，亦侵害原告人格權及名譽權。其後被
    告詹慧珍竟回應：「小叮噹在E5-10樓，林和靜，中年婦女
    、身形瘦小、短髮」等語，將原告真實姓名及外觀公布於上
    開群組，讓兩百多名住戶知曉原告真實身分，被告詹慧珍未
    經原告同意擅自公開原告個人資料的行為，以此違反個人資
    料保護法（下稱個資法）之方式侵害原告之隱私權，爰依個
    資法第20、28、29條規定、民法第184條第1項前段、第195
    條第1項前段規定，提起本訴等語。並聲明：㈠被告詹慧珍應
    給付原告新臺幣（下同）10萬元及自起訴狀繕本送達之翌日
    起至清償日止按週年利率5%計算之利息。㈡被告王叡隆應給
    付原告5萬元及自起訴狀繕本送達之翌日起至清償日止按週
    年利率5%計算之利息。㈢被告陳怡禎應給付原告5萬元及自起
    訴狀繕本送達之翌日起至清償日止按週年利率5%計算之利息
    。㈣被告陳富美應給付原告10萬元及自起訴狀繕本送達之翌
    日起至清償日止按週年利率5%計算之利息。
二、被告則以：
　㈠被告詹慧珍：伊認為沒有侵害原告的言論、隱私、也沒有違
    反個資法，因為原告在區權會有公開發言，後來就當選委員
    ，住戶大概都認識原告，而且住戶名單在區權會選舉的時候
    有公告，伊不認為寫上開文字有侵害原告個資跟隱私權。
  ㈡被告王叡隆：天際住戶群組是公開群組，沒有鎖定加入資格
    ，任何人都可以加入，伊只是覺得原告很吵，就像開了節目
    把節目關掉而已，原告事後還是可以加入，只要這個群組還
    在。
　㈢被告陳怡禎：伊沒有指名道姓，原告為何自己要對號入座。
　㈣被告陳富美：伊當時加入這個群組的時候，就發現出現小叮
    噹這個人物，伊覺得很吵，不是有意，只是純粹好奇這個人
    是誰。　　　
　㈤均聲明：原告之訴駁回。
三、本院得心證之理由：
  ㈠被告詹慧珍部分：
　⒈按不法侵害他人之隱私，而情節重大者，被害人雖非財產上
    之損害，亦得請求賠償相當之金額，民法第195條第1項前段
    定有明文。上開法條所保護之隱私，係基於人格尊嚴、個人
    之主體性及人格發展所必要保障之權利，其內涵為個人於其
    私人生活事務領域，享有不受不法干擾，免於未經同意之知
    悉、公開妨礙或侵犯之自由與個人資料自主權，且主張有隱
    私權之人對於該隱私有合理之期待。所謂合理之期待，乃個
    人所得主張不受侵擾之自由，以得合理期待於他人者為限，
    亦即不僅其不受侵擾之期待已表現於外，且該期待須依社會
    通念認為合理者（司法院大法官會議第689號解釋理由、最
    高法院106年度台上字第2674號民事判決意旨參照）。次按
    私法上隱私權侵害類型向分為：⑴私生活的侵入；⑵私事的公
    開；⑶資訊自主的侵害，且隱私權之保護，必以主張隱私權
    之人對於該隱私有合理之期待為原則，尚不得漫為主張。而
    所謂隱私之合理期待，應就個案判斷。例如：個人之行動舉
    止，於私領域空間，固然係受絕對保護，除非個人同意，不
    容他人以任何理由侵犯，惟個人於公共領域之行動舉止，並
    非發生於私領域空間，則如此部分之公開或為他人知悉，為
    個人同意或可得而知者，即難謂此等對隱私權造成之侵害，
    具有違法性。另人格權侵害責任之成立以「不法」為要件，
    而不法性之認定，採法益衡量原則，就被侵害之法益、加害
    人之權利及社會公益，依比例原則而為判斷（最高法院106
    年度台上字第2652號民事判決意旨參照）。
　⒉原告主張被告詹慧珍於天際住戶群組中，公開原告姓名、住
    戶編號及外觀特徵等資料，違反個資法並侵害其隱私權等語
    （本院卷第41頁），惟原告既為天際大樓住戶，且其亦不否
    認於110年11月6日區分所有權人會議中公開發言，並獲3票
    當選備選委員，則其姓名、外觀特徵、住戶編號本為社區住
    戶可得知悉，殊難以被告詹慧珍於天際戶群組之上開發言，
    遽認定有侵害其隱私權及違反個資法之不法行為。至於原告
    主張住戶間並未能將Line暱稱「小叮噹」與其真實姓名及戶
    號連結等語，惟觀之原告於天際住戶群組之暱稱為「天際E6
    -10F小叮噹」，顯已將其住戶編號公開於眾，同為該社區之
    住戶均可能查悉E6-10F住戶為原告，且當日於天際住戶群組
    中，原告係公開談論「請辛苦的財委再解惑一下，社區財務
    報表中那筆支出69080元的用途...不管怎麼說，這種私人恩
    怨所衍生出來的費用，這筆錢就是不能由社區管理費支出就
    對了」、「我還沒說你們這些人說前任委員做有多差勁，結
    果你們自己也沒好到哪裡去，半斤八兩，欺騙住戶，說什麼
    葉××不具委員資格就要罷免，周先生到現在根本不具委員資
    格，從頭到尾沒住這裡，也沒在11月6號區權會前遷入戶籍
    ，你們怎麼不罷免他呢。」等語，足見上開關於談論社區財
    務支出，以及是否罷免委員等節，係屬發表關於公共領域事
    項之言論，原告傳送對話在公開群租供群組內成員觀覽、討
    論時，應可合理期待觀覽訊息內容者必會探詢發言者之真實
    身份，故尚難謂被告詹慧珍之上開行為對原告隱私權已造成
    侵害，而具有違法性。
　㈡被告王叡隆：
　⒈按因故意或過失，不法侵害他人之權利者，負損害賠償責任
    ；不法侵害他人之身體、健康、名譽、自由、信用、隱私、
    貞操，或不法侵害其他人格法益而情節重大者，被害人雖非
    財產上之損害，亦得請求賠償相當之金額，民法第184條第1
    項前段、第195條第1項前段分別定有明文。又當事人主張有
    利於己之事實者，就其事實有舉證之責任，民事訴訟法第27
    7條前段定有明文。而侵權行為之成立，須行為人因故意過
    失不法侵害他人權利，亦即行為人須具備歸責性、違法性，
    並不法行為與損害間有因果關係，始能成立，且主張侵權行
    為損害賠償請求權之人，對於侵權行為之成立要件應負舉證
    責任；就違法性而論，倘行為人所從事者為社會上一般正常
    之行為或經濟活動，除被害人能證明其具有不法性外，亦難
    概認為侵害行為，以維護侵權行為制度在於兼顧「權益保護
    」與「行為自由」之旨意（最高法院100年度台上字第328號
    判決意旨參照）。
  ⒉經查，Line通訊軟體使用功能，任何使用者於群組聊天功能
    欄內，可點選進入群組成員列表，指定特定使用者並將之「
    刪除」（即令該特定使用者退出該聊天群組），係該通訊軟
    體所設置之操作方式，被告王叡隆縱使操作該功能，然天際
    住戶群組任1成員，嗣後亦均得再將被刪除之成員邀請加入
    群組，可見讓何人退出群組，並非被告王叡隆1人之權限，
    是單純之操作剔除成員，尚難認即有妨害原告之表意自由權
    。至於原告主張，當時感覺被羞辱，被告王叡隆又未再行邀
    請其進入該群組等語，此乃被告王叡隆操作刪除成員之行為
    ，造成原告主觀感受上不佳，但被告王叡隆並未因此限制原
    告再度加入天際住戶群組內發表意見之權限及自由。是原告
    主張被告王叡隆故意侵害原告之個人表意自由權，顯不可採
    ，亦屬無據。
　㈢被告陳怡禎、陳富美：
　⒈按民法上名譽權之侵害非即與刑法之誹謗罪相同，名譽有無
    受損害，應以社會上對個人評價是否貶損作為判斷之依據（
    最高法院90年台上字第646 號判決意旨參照）。是所謂名譽
    權受損，非單依被害人主觀之感情加以判斷，而應依社會客
    觀之評價判定。揆諸上開說明，名譽權之侵害必須為行為人
    出於故意或過失意圖散布於眾或使第三人知悉其事，而造成
    他人客觀上之社會評價受貶損，始足當之。而行為人之言詞
    是否屬足以貶損他人評價之行為，應參酌行為人之動機、目
    的、智識程度、慣用之語言、當時所受之刺激、所為之用語
    、語氣、內容及連接之前後文句觀之，倘行為人所為不適當
    之言詞，並未對他人在社會上之客觀評價造成減損，縱主觀
    上造成他人之不快，亦不應使行為人負損害賠償之責任。
　⒉經查，原告主張被告陳怡禎於上揭時、地所為「拜託！不要
    再他進群組了」 、「他已經二進二退了，又不是在迎媽祖
    ，千萬不要三進呀」等言論一情，經被告陳怡禎所不爭執，
    並有對話紀錄在卷可稽（本院卷第34頁），堪信為真實。惟
    被告陳怡禎所為上開言論，僅在表達個人不希望邀請某人再
    度進入天際住戶群組之意，縱用語中以「又不是再迎媽祖」
    一詞，然文句中未指名道姓，用字遣詞雖戲謔、不雅，尚難
    認係針對原告社會地位或評價之貶抑，亦即原告尚不因被告
    陳怡禎之系爭言論而導致受他人嘲笑、蔑視、侮辱等社會評
    價低落之結果，是被告陳怡禎所述上開言論並未侵害原告之
    名譽權，原告主張被告陳怡禎之上開言論侵害其名譽權、人
    格權，依民法第184條、第195條之規定應負損害賠償之責，
    即屬無據。
　⒊次查，被告陳富美雖有於天際住戶群組發表「這個小叮噹的
    是哪一戶這麼惹人討厭真的很好奇到底長怎樣啊電梯坐上遇
    到她也才認得要把這位小叮噹貼上標籤」等言語（本院卷第
    37頁），惟觀之原告提出111年4月21日、111年4年4月22日
    天際住戶群組討論內容，原告因提出關於社區財務、已當選
    之委員是否具備資格等事，與該群組內之其他住戶多所意見
    歧異，並引發諸多言語上之爭論，被告陳富美於一開始並未
    主動與原告對話，係於原告遭被告王叡隆操作退出群組後，
    始於群組中詢問「小叮噹是哪一戶人家」，依當時客觀情境
    ，被告陳富美係針對原告一連串質疑社區財務及已當選委員
    資格等發表感到厭煩而來，被告陳富美所說之「這個小叮噹
    的是哪一戶這麼惹人討厭」，應屬用以表達個人對於原告一
    連串之言論對其情緒影響之意見，表達認為原告所述十分刺
    耳及幾近無法忍受之情緒之意，縱認被告陳富美用語有不禮
    貌，然係發表個人主觀情緒非直接對於原告之人格本身予以
    羞辱貶抑，縱主觀上造成原告之不快，尚不足認係針對原告
    人格或社會評價加以惡意詆毀貶損之用語。原告主張被告陳
    富美之上開言論侵害其名譽權、人格權，依民法第184條、
    第195條之規定應負損害賠償之責，即屬無據。
四、綜上所述，原告主張被告等人於上開時、地所為，應依侵權
    行為、違反個資法等法律關係，賠償其精神損害均為無理由
    ，應予駁回。
五、本件事證已臻明確，兩造其餘主張陳述及所提之證據，經本
    院斟酌後，認與判決結果不生影響，均毋庸再予論述，附此
    敘明。
六、訴訟費用負擔之依據：民事訴訟法第78條。 
中　　華　　民　　國　　111 　年　　9 　　月　　21　　日
                  高雄簡易庭  法  官  鄧怡君  
以上正本係照原本作成。
如對本判決上訴，須於判決送達後20日內向本院提出上訴狀。如
委任律師提起上訴者，應一併繳納上訴審裁判費。　　　　　　　　　　　
中　　華　　民　　國　　111 　年　　9 　　月　　21　　日
                              書記官  吳語杰